【裁判字號】    97,訴,737
【裁判日期】    970821
【裁判案由】    違反毒品危害防制條例
【裁判全文】
臺灣臺南地方法院刑事判決               97年度訴字第737號
公  訴  人  臺灣臺南地方法院檢察署檢察官
被      告  乙○○
                    （現於台灣高雄第二監獄執行中）
上列被告因違反毒品危害防制條例案件，經檢察官提起公訴（97
年度毒偵字第792號），被告於本院準備程序進行中，就被訴事
實為有罪之陳述，經本院合議庭裁定由受命法官獨任進行簡式審
判程序，判決如下：
    主  文
乙○○施用第一級毒品，累犯，處有期徒刑柒月。
海洛因壹小包（驗後淨重零點壹壹公克），沒收銷燬之。
    事  實
一、乙○○前於民國90年間，因施用毒品案件，經依臺灣高雄地
    方法院以90年度毒聲字第5762號裁定送觀察、勒戒後，因有
    繼續施用毒品之傾向，復依同院91年度毒聲字第1225號裁定
    送強制戒治，而於92年3月6日執行完畢，翌日因執行完畢出
    監；又因違反毒品危害防制條例罪，經同院以91年訴字第29
    60號判決應執行有期徒刑9月確定，嗣於93年1月9日縮刑期
    滿，翌日因徒刑執行完畢出監；復於96年2月10日再施用毒
    品，而經同院以96年度訴字第1396號判決判處有期徒刑10月
    確定，經同院以97年度聲減字第372號減為有期徒刑5月確定
    （與另案因違反毒品危害防制條例罪經同院以96年度訴字第
    5452號判決判處有期徒刑10月並上訴駁回確定，現合併執行
    中）。詎猶不知悔改，於強制戒治執行完畢釋放後5年內，
    再犯施用毒品案件後，又基於施用第一級毒品海洛因（起訴
    書誤載為安非他命）之犯意，於97年3月11日15時許，在其
    位於臺南市○○路214號居所內，以針筒將海洛因摻水注射
    入血管之方式施用第一級毒品海洛因1次。嗣警方於97年3月
    12日16時26分許，在乙○○上址居所前，見其形跡可疑，加
    以盤查，在未經有偵查權之機關或公務員發覺此次施用第一
    級毒品海洛因之犯行前，主動向警員交出第一級毒品海洛因
    1包（含袋重0.3公克）而自首接受裁判，並同意警員於同日
    17時39分許，採集其尿液送檢驗，結果呈嗎啡陽性反應，而
    查知上情。
二、案經臺南市警察局第六分局報告台灣台南地方法院檢察署檢
    察官偵查起訴。
    理  由
一、按修正毒品危害防制條例就施用毒品者，祇於「初犯」及「
    5年後再犯」2種情形，有其追訴條件之限制，即須於初犯經
    觀察、勒戒或強制戒治釋放後，5年內均無施用毒品之行為
    ，始能認其前所實施之觀察、勒戒或強制戒治已足遮斷毒癮
    ，而得於5年後再犯時，再予適用初犯之規定，重行觀察、
    勒戒等程序。倘5年內已經再犯，被依法追訴處罰，縱其第3
    次（或第3次以上）施用毒品之時間在初犯釋放5年以後，即
    與「5年後再犯」之情形有別，且因已於「5年內再犯」，顯
    見其再犯率甚高，原實施觀察、勒戒或強制戒治，已無法收
    其實效，而無5年戒斷期之存在，自無再經觀察、勒戒及強
    制戒治之必要，應得逕行追訴處罰，有最高法院95年度臺非
    字第87號判決意旨可按。本件被告前於90年間，因施用毒品
    案件，經依臺灣高雄地方法院以90年度毒聲字第5762號裁定
    送觀察、勒戒後，因有繼續施用毒品之傾向，復依同院91年
    度毒聲字第1225號裁定送強制戒治，而於92 年3月6日執行
    完畢，翌日因執行完畢出監；又因違反毒品危害防制條例罪
    ，經同院以91年訴字第2960號判決應執行有期徒刑9月確定
    ，嗣於93年1月9日縮刑期滿，翌日因徒刑執行完畢出監；復
    於96年2月10日再施用毒品，而經同院以96年度訴字第1396
    號判決判處有期徒刑10月確定，經同院以97年度聲減字第
    372號減為有期徒刑5月等情，有臺灣高等法院被告前案紀錄
    表、臺灣高雄地方法院檢察署檢察官91年度毒偵緝字第76
    號起訴書、臺灣高雄地方法院96年度訴字第1396號判決書等
    附卷可按，則被告本件施用毒品之犯行，雖在上開強制戒治
    執行完畢後5年後所為，然被告在強制戒治執行完畢後5年內
    曾有二犯施用毒品犯罪之前科紀錄，縱被告本件施用毒品犯
    行之犯罪時間係在強制戒治執行完畢釋放後5年後，揆諸上
    開判決意旨，仍應依法追訴，合先敘明。
二、前揭犯罪事實，迭據被告乙○○於警詢、偵查及本院審理中
    坦承不諱，復有第一級毒品海洛因1小包（含袋共重0.3公克
    ，有臺南市警察局第六分局查獲毒品初步檢驗報告單一紙附
    卷可稽）扣案可佐，且有臺南市警察局第六分局送驗尿液年
    籍對照表、詮昕科技股份有限公司97年3月27日呈嗎啡（海
    洛因人體代謝物）陽性反應之濫用藥物尿液檢驗報告書各一
    紙附卷可稽。而扣案之粉末，經送高雄市立凱旋醫院鑑定結
    果，有海洛因成分（驗前淨重0.122公克，驗後淨重0.113公
    克），有該院97年3月24日高市凱醫驗字第6549號濫用藥物
    成品檢驗鑑定書一紙附卷可稽，是被告自白核與事實相符，
    自堪採信，足認被告確有施用第一級毒品海洛因之犯行。是
    被告事證明確，犯行洵堪認定。
三、查海洛因依其成癮性、濫用性及對社會危害性之程度，已為
    毒品危害防制條例第2條第2項第1款列為第一級毒品。核被
    告所為，係犯毒品危害防制條例第10條第1項之施用第一級
    毒品罪。其施用前持有第一級毒品之低度行為，為其施用第
    一級毒品之高度行為所吸收，不另論罪。查被告於91年間，
    因違反毒品危害防制條例罪，經臺灣高雄地方法院以91年訴
    字第2960號判決應執行有期徒刑9月確定，嗣於93年1月9日
    縮刑期滿，有臺灣高等法院被告前案紀錄表在卷可稽，其於
    有期徒刑執行完畢後，五年內故意再犯本件有期徒刑以上之
    罪，應依刑法第47條第1項，論以累犯，並加重其刑。又被
    告於施用第一級毒品海洛因後，於未被偵查機關發覺之前，
    即向警員坦承施用海洛因等情，有警詢筆錄在卷可按，其對
    於未發覺之罪自首而接受裁判，酌依刑法第62條前段規定，
    減輕其刑。且先加後減。爰審酌被告前因施用毒品經送強制
    戒治治療程序及判刑送監執行後，猶不思戒絕革除惡習，仍
    為本案犯行，顯然其意志力甚為薄弱，迄未能戒除毒癮，惟
    兼衡被告施用毒品犯行，在性質上乃屬對自我身心健康之自
    戕行為，尚未嚴重破壞社會秩序、侵害他人權益及犯後坦承
    犯行，態度尚屬良好等一切情狀，量處如主文所示之刑。而
    扣案第一級毒品海洛因1包（含袋共重0.3公克，驗前淨重0.
    122公克，驗後淨重0.113公克），因毒品與包裝袋不可分離
    ，全部視為毒品，應依毒品危害防制條例第18條第1項前段
    規定宣告沒收，並諭知銷燬。
據上論斷，應依刑事訴訟法第273條之1第1項、第299條第1項前
段，毒品危害防制條例第10條第1項、第18條第1項前段，刑法第
11條前段、第47條第1項、第62條前段，判決如主文。
本案經檢察官甲○○到庭執行職務。
中    華    民    國    97    年    8     月    21    日
                  刑事第一庭    法  官  陳顯榮
以上正本證明與原本無異。
如不服本判決應於收受本判決後10日內向本院提出上訴書狀，並
應敘述具體理由。如未敘述上訴理由者，應於上訴期間屆滿後20
日內向本院補提理由書狀（均須按他造當事人之人數附繕本）「
切勿逕送上級法院」。
                                書記官  洪培綺
中    華    民    國    97    年    8     月    21    日
附錄論罪科刑法條：
毒品危害防制條例第10條第1項：
施用第一級毒品者，處 6 月以上 5 年以下有期徒刑。


司法院資訊處製作；財團法人民間司法改革基金會備份。
